【裁判字號】    98,消債更,356
【裁判日期】    981202
【裁判案由】    更生事件
【裁判全文】
臺灣臺南地方法院民事裁定           98年度消債更字第356號
債  務  人  乙○○
                        2
上列當事人因消費者債務清理事件聲請更生，本院裁定如下：
    主    文
聲請駁回。
聲請費用由債務人負擔。
    理    由
一、本件聲請意旨略以：債務人有不能清償債務之情事，且無擔
    保或無優先權之債務總額未逾新臺幣（下同）1,200萬元，
    復未經法院裁定開始清算程序或宣告破產，前雖與債權金融
    機構成立債務協商，約定每月償還8,500元，惟債務人於民
    國97年12月遭當時任職之萬通國際人力開發股份有限公司資
    遣，且配偶林聖婕時值待業中，其自身亦有債務需負擔。因
    此家庭重擔遂落於債務人身上，致使債務人無力繳納協商款
    項。為此，依消費者債務清理條例提出本件更生之聲請等語
    。
二、按聲請更生或清算不合程式或不備其他要件者，法院應以裁
    定駁回之，但其情形可以補正者，法院應定期間先命補正，
    消費者債務清理條例第8條定有明文。次按債務人與金融機
    構協商成立者，不得聲請更生或清算，但因不可歸責於己之
    事由，致履行顯有重大困難者，不在此限。消費者債務清理
    條例第151條第5項定有明文。衡諸債之關係，係以當事人間
    之信賴關係為基礎，為社會經濟組織之重要支柱，故當事人
    於以法律行為追求自己之利益之際，亦應顧及對方之利益，
    並考量債權債務在社會上之作用，本於誠實及信用之原則，
    行使債權及履行債務。是對於已陷入經濟上困境之消費者，
    若任其於惡性循環之債務窘境中生存，將衍生嚴重之社會問
    題，難以維持安定之社會經濟秩序，故為兼顧債權人、債務
    人雙方之利益，對陷於經濟上困境之消費者，乃允其於消費
    者債務清理條例施行後，得選擇以重建型之更生程序或清算
    型之清算程序清理其債務，藉以妥適調整債務人與債權人及
    其他利害關係人間之權利義務關係，保障債權人獲得公平受
    償，並謀求消費者經濟生活之重建復甦機會。惟對於消費者
    債務清理條例施行後，已依金融機構前置協商機制與金融機
    構協商成立之債務人，若非因不可歸責於己之事由，致履行
    顯有重大困難，僅係為圖謀減免債務，而不為債務之履行，
    自有違債權契約為誠信契約之本旨，故依消費者債務清理條
    例第151條第5項之規定，不得聲請更生或清算，始能避免肇
    致道德危險。
三、經查：
（一）債務人前曾依金融機構前置協商機制與債權金融機構於97
      年8月10日成立協商，並經臺灣士林地方法院97年度消債
      核字第289號認可在案，雙方約定總債務分154期，債務人
      每月應償還款項合計為8,500元，有消債事件查詢作業表
      及協議書各1份在卷可稽，堪信為真實。
（二）債務人主張其於97年12月遭當時任職之萬通國際人力開發
      股份有限公司資遣，且配偶林聖婕時值待業中，其自身亦
      有債務需負擔。因此家庭重擔遂落於債務人身上，致使債
      務人無力繳納協商款項云云，惟查：
（１）債務人前曾依金融機構前置協商機制與債權金融機構於97
      年8月10日成立協商，雙方約定總債務分154期，債務人每
      月應償還款項合計為8,500元，惟債務人主張其於97年12
      月遭資遣無力繳款，遂再向最大債權銀行聯邦商業銀行股
      份有限公司（下稱聯邦銀行）申請個別協商一致性方案，
      經聯邦銀行提出總債務分105期，總計金融機構之債務每
      月應還款8,000元至9,000元之協商方案；另民間債權人甲
      ○○提出每月償還5,000元之協商方案，然債務人表示無
      法接受債權人提出之協商方案，有本院98年10月30日審查
      單1份及98年11月24日公務電話紀錄單2份在卷可稽。
（２）債務人98年4月至98年7月間薪資總計118,246元，平均每
      月收入約29,562元，有瀚宇彩晶股份有限公司98年8月12
      日彩晶（98）法字98020號函檢附薪資表1份在卷可稽。
（３）台灣省98年每月每人最低生活費係9,829元，有內政部歷
      年最低生活費一覽表1份在卷可稽，債務人於履行債務期
      間本應節約省用，過較不寬裕之經濟生活，並誠實勤勉地
      履行債務，以符合公平正義及誠信原則，是本院認債務人
      每月基本生活費用以9,829元為已足。
（４）債務人之配偶林聖婕98年3月至98年6月間薪資總計72,015
      元，平均每月收入約18,004元，有玉山銀行存摺影本1份
      在卷可稽，其收入足以維持其基本生活，自無受債務人扶
      養之必要。
（三）綜上，債務人平均每月收入29,562元，扣除債務人每月基
      本生活費用9,829元後，賸餘19,733元，尚足夠履行債權
      人提出之債務協商方案每月應償還之款項13,000元至14,0
      00元，債務人主張係因不可歸責於己之事由，致履行上開
      協商顯有重大困難云云，自不足採。
四、綜上所述，債務人於消費者債務清理條例施行後，既已依金
    融機構前置協商機制與金融機構之債權人成立協商，且又無
    因不可歸責於己致履行顯有重大困難之事由，則其聲請更生
    ，顯然違背消費者債務清理條例第151條第5項前段之規定，
    且上開欠缺又屬無從補正，從而，依上開說明，應予駁回其
    更生之聲請，爰裁定如主文。
中    華    民    國    98    年    12    月     2    日
              民事第三庭    法      官  蘇正賢
上為正本係照原本作成
如不服本裁定，應於裁定送達後10日內，以書狀向本院提出抗告
，並繳納抗告費新臺幣1千元。
中    華    民    國    98    年    12    月     2    日
                            書  記  官  陳美萍


司法院資訊處製作；財團法人民間司法改革基金會備份。
